【裁判字號】    94,訴,346
【裁判日期】    951030
【裁判案由】    侵權行為損害賠償
【裁判全文】
臺灣屏東地方法院民事判決               94年度訴字第346號
原      告  丙○○
兼法定代理  乙○○
人
被      告  甲○○
上列當事人間請求侵權行為損害賠償事件，原告提起刑事附帶民
事訴訟（94年度交附民字第23號），經刑事庭移送民事庭審理，
本院於民國95年10月16日言詞辯論終結，判決如下：
    主  文
被告應給付丙○○新臺幣伍拾貳萬零捌佰零陸元、原告乙○○新
臺幣陸萬伍仟零玖拾玖元。
原告其餘之訴駁回。
訴訟費用由被告負擔百分之二十三，餘由原告丙○○負擔百分之
三十九、原告乙○○負擔百分之三十八。
本判決於原告丙○○以新臺幣壹拾柒萬肆仟元、原告乙○○以新
臺幣貳萬貳仟元為被告供擔保後，得假執行。但被告如於執行標
的物拍定、變賣前，以新臺幣伍拾貳萬零捌佰零陸元為原告丙○
○，以新臺幣陸萬伍仟零玖拾玖元為原告乙○○預供擔保，得免
為假執行。
原告其餘假執行聲請駁回。
    事實及理由
一、原告起訴主張：
  (一)被告於民國92年10月20日上午7 時許，駕駛車號WH-0138 號
    自用小客車沿屏東縣崁頂鄉崁頂垃圾焚化廠前垃圾車專用道
    路由西向東行駛，行經該路口與園寮路交岔路口時，因疏未
    注意減速慢行並注意該路口之左右來車，適原告乙○○騎乘
    車牌號碼PL9-975 號機車後載原告丙○○沿園寮路由南往北
    行駛，於前開路口發生碰撞，致原告乙○○及丙○○所騎乘
    之機車人車倒地，使原告丙○○受有左足內踝與外踝開放性
    骨折及右足跟撕裂傷、原告乙○○受有腦震盪、頸椎及腰椎
    扭傷，案經本院以93年度交簡字第603 號、93年度交簡上字
    第62號判處被告有期徒刑2 月在案。
  (二)被告上開侵權行為，致原告丙○○受有看護費用新臺幣（下
    同）6 萬6 千5 百元、營養品2 萬4 千元、醫療費用4 千3
    百元之損害。又因原告丙○○之腳底已無知覺，不能蹲與跑
    ，心靈受創甚巨，爰請求精神慰撫金150 萬元以資慰藉。
  (三)另原告乙○○因本件車禍所受之傷害，受有看護費用1 萬3
    千3 百元、薪資損失42萬元、交通費用2 萬9 千8 百元，醫
    藥費1 萬零5 百零5 元之損害。而原告乙○○本件事故發生
    後，經常頭痛、手麻、腳無力，爰請求精神慰撫金50萬元等
    語。並於本院聲明：（一）被告應分別給付原告丙○○150
    萬元、給付原告乙○○97萬3 千6 百零5 元。（二）願供擔
    保，請准宣告假執行。
二、被告則以：本件車禍事故發生兩造均有過失，事故當時被告
    行駛方向交通號誌為閃紅燈，原告行駛方向閃黃燈，被告為
    直行車，行經該肇事路口時雖有看到原告機車，惟已來不及
    煞車，由被告所駕駛車輛右前方撞擊原告乙○○所騎乘機車
    中間車身部分。嗣原告丙○○送往安泰醫院就診，經被告詢
    問安泰醫院醫師，醫師向其表示原告丙○○手術成功，傷口
    復原狀況良好，然事後原告丙○○傷口卻發炎並轉診至財團
    法人長庚紀念醫院高雄分院醫治（以下簡稱長庚醫院高雄分
    院），就傷口發炎部分，安泰醫院應該有醫療疏失，原告丙
    ○○轉診之後續治療，與本件車禍無相當因果關係。另原告
    請求之賠償費用太高等語，資為抗辯。並於本院聲明：（一
    ）原告之訴暨假執行之聲請均駁回。（二）如受不利之判決
    ，願供擔保，請准宣告免為假執行。
三、兩造對於：(一)被告於92年10月20日上午7 時許，駕駛車牌號
    碼WH─0138號自用小客車沿屏東縣崁頂鄉崁頂垃圾焚化廠前
    垃圾車專用道路由西向東行駛，行經園寮路交岔路口時，適
    由原告乙○○所騎乘車牌號碼PL9 ─975 號機車後載原告丙
    ○○沿園寮路由南往北方向行駛，2 車於前開路口發生碰撞
    ，導致原告所騎乘之機車倒地，使原告乙○○受有腦震盪、
    頸椎及腰椎扭傷、原告丙○○受有左足踝內踝與外踝開放性
    骨折撕裂傷；(二)原告丙○○、乙○○分別收到汽車強制責任
    險228,754 元及42,425元之事實不爭執。是本件本院所應審
    究者為：(一)被告就本件車禍事故之發生是否有過失？(二)原告
    所受之傷害是否與本件車禍發生有相當因果關係？(三)原告就
    本件車禍所受之損害為何？(四)原告就本件車禍之發生是否與
    有過失？(五)原告得向被告請求金額為何？經查：
  (一)有關被告就本件車禍事故之發生是否有過失部分：
  1.依證人即現場處理本件車禍之員警郭浩禎於本院證稱：「…
    我去處理時現場有閃光號誌，自小客車行駛的方向是閃紅燈
    ，機車行駛的方向是閃黃燈…」等語明確（見本院卷第86頁
    ），參以該警員所繪製之道路交通事故現場圖載明：園寮路
    方向交通號誌閃黃燈、垃圾專用道方向交通號誌閃紅燈，及
    現場所拍攝之照片，原告騎乘機車行經之園寮路交通號誌為
    黃燈、被告所駕駛自小客車行經之垃圾專用道交通號誌為紅
    燈及道路交通事故調查報告表（一）記載：號誌為閃光號誌
    ，號誌為正常以觀，有該道路交通事故現場圖、調查報告表
    （一）、照片2 幀可按（見屏東縣警察局東港分局刑案偵查
    卷宗第7 至9 頁、第18頁編號5 照片、第19頁編號7 照片）
    ，參以原告於事故發生後，警員對其所製作之談話紀錄，亦
    表示其行車方向交通號誌於事故發生時是閃黃燈等語（見同
    前卷第4 、6 頁），足徵兩造行經該交岔路口時，園寮路方
    向交通號誌為閃黃燈、垃圾專用道方向為閃紅燈無訛。故原
    告主張肇事路口未設交通號誌等語，應無可採。
  2.按汽車行駛至交岔路口，其行進應遵守燈光號誌之指示；次
    按特種閃光號誌各燈號顯示之意義如下：閃光黃燈表示「警
    告」，車輛應減速接近，注意安全，小心通過，閃光紅燈表
    示「停車再開」，車輛應減速接近，先停止於交岔路口前，
    讓幹道車優先通行後認為安全時，方得續行，道路交通安全
    規則第102 條第1 項第1 款、道路交通號誌標線號誌設置規
    則第211 條第1 項第1 、2 款定有明文。依道路交通事故現
    場圖所示，原告乙○○所騎乘機車倒地後與地面造成之刮地
    痕跡位於垃圾專用道及園寮路口，尚未過園寮路之中心線，
    則兩車發生碰撞地點應係在園寮路往北上車道未過中心線之
    交岔路口，參以兩造均稱其行車速度均在每小時30至40公里
    ，足見被告所駕駛車牌號碼WH─0138號自用小客車行經前開
    交岔路口時，本應注意行駛車道為支線道，應先停車再開，
    並讓行駛在主線道之原告乙○○所騎乘之機車先行，而當時
    天候情、日間自然光線、無障礙物，有道路交通事故調查報
    告表可按，並無不能注意之情事，竟疏於注意，致其所駕駛
    車輛右前方車頭撞擊原告乙○○所騎乘機車左側中間車身部
    分，則被告就本件車禍事故發生顯有過失，應堪認定。而臺
    灣省高屏澎區車輛行車事故鑑定委員會鑑定意見書，亦同認
    被告駕駛自小客車之線未讓幹線道車先行為肇事原因，有該
    鑑定意見書（見本院卷第69、70頁）附卷可憑。
  (二)有關原告所受之傷害是否與本件車禍發生有相當因果關係部
    分：
    本件車禍事故發生後，原告乙○○受有腦震盪、頸椎及腰椎
    扭傷，原告丙○○受有左足內踝與外踝開放性骨折及右足跟
    撕裂傷，經送往安泰醫院救治，原告丙○○並由安泰醫院施
    以手術清創內固定治療，嗣傷口發炎，轉往長庚醫院高雄分
    院施以清創手術之事實，有安泰醫院94年12月12日94東安醫
    字第0600號函、長庚醫院高雄分院94年12月29日（94）長庚
    院高字第4C0847號函（見本院卷第62、67頁）附卷可按。被
    告雖辯稱原告丙○○傷口發炎，應係安泰醫院醫療疏失所致
    云云，惟經安泰醫院及長庚醫院高雄分院分別函覆本院謂原
    告丙○○所受之傷害為左踝開放性骨折及巨大撕裂傷，接受
    鋼板釘內固定手術及清創縫合手術，其傷口發炎經評估後係
    細菌感染所致，任何侵入性之治療均有感染可能性即不確定
    之風險，一般內固定手術所引起之發言依文獻約有百分之1
    至2 ，原告丙○○傷口發炎症狀相同等語，有安泰醫院95年
    6 月30日95東安醫字第0351號、95年7 月19日（95）長庚院
    高字第563784號函（見本院卷第101 、103 頁）可憑，是被
    告此部分所辯，尚無足採。綜上，原告乙○○所受腦震盪、
    頸椎及腰椎扭傷、原告丙○○受有左足內踝與外踝開放性骨
    折及右足跟撕裂傷，嗣傷口發炎之傷害與本件車禍事故發生
    間，二者有相當因果關係，足資認定。
  (三)有關原告就本件車禍所受之損害為何部分：
  1.按汽車、機車或其他非依軌道行駛之動力車輛，在使用中加
    損害於他人者，駕駛人應賠償因此所生之損害；不法侵害他
    人之身體或健康者，對於被害人因此喪失或減少勞動能力或
    增加生活上之需要時，應負損害賠償責任；不法侵害他人之
    身體，被害人雖非財產上之損害，亦得請求賠償相當之金額
    ，民法第191 條之2 、第193 條第1 項、第195 條第1 項前
    段分別定有明文。原告乙○○、丙○○因被告駕駛過失行為
    致原告乙○○受有腦震盪、頸椎及腰椎扭傷、原告丙○○受
    有左足內踝與外踝開放性骨折及右足跟撕裂傷，原告分別向
    被告請求減少勞動能力、增加生活上需要費用及非財產上之
    損害賠償，自屬有據，茲將請求項目分述如下：
  (1)有關醫療費用部分：
    原告主張因本件車禍事故，原告丙○○支出醫療費用4 千3
    百元、原告乙○○支出醫療費用1 萬零5 百零5 元為被告於
    本院準備程序中所不爭執（見本院卷第110 頁），則原告丙
    ○○、乙○○請求被告給付前開醫療費用，尚屬有據。
  (2)看護費用部分：
    原告主張因傷期間無法自理生活，另雇請看護照顧其日常生
    活，原告丙○○僱請看護人員35天支出6 萬6 千5 百元、原
    告乙○○僱請看護7 天支出看護費用1 萬3 千3 百元等語。
    本院為審酌前開看護費用支出之必要性，分別向安泰醫院及
    長庚醫院高雄分院函查，經前開2 家醫院函覆以：原告丙○
    ○於92年10月20日於92年10月26日出院，住院期間病患生活
    無法自理，應有看護之必要，原告乙○○女士於92年10月20
    日入院治療，92年10月26日出院，住院期間須他人看護；原
    告丙○○於92年10月26日急診就醫，主訴因92年10月20日於
    東港安泰醫院手術後，左足踝傷口發炎，故轉至本院治療。
    92年11月8 日進行左足踝傷口清創手術，於92年11月22日出
    院，續門診追蹤。評估其病情有僱請看護照顧之必要，期間
    約需60天，原告乙○○於92年10月26日急診就醫，主訴頭部
    外傷後頭痛，經治療後於當天離院，評估其病情有僱請看護
    照顧之必要，期間約3 天，有該醫院函文（見本院卷第62、
    67頁）附卷可憑，則原告丙○○主張僱請看護35天、原告僱
    請看護7 天，均屬必要。又被告對於看護費用每天以1 千9
    百元為計算基準並不爭執，則原告丙○○主張支出看護費用
    6 萬6 千5 百元、原告乙○○支出看護費用1 萬3 千3 百元
    ，即屬有據。
  (3)交通費用：
    原告乙○○主張因原告受傷往返長庚醫院高雄分院就醫支出
    交通費用7 千元，原告丙○○受傷從住家搭乘計程車至學校
    上課，由原告乙○○支出2 萬2 千8 百元交通費用，共計2
    萬9 千8 百元為被告所不爭執，則原告乙○○前開請求，亦
    屬有據。
  (4)有關精神慰撫金部分：
    又被害人所得請求賠償相當金額之慰撫金，法院在為量定時
    ，應斟酌該加害人之所受之傷害、身分、地位及經濟狀況等
    關係定之；且此部分非財產上損害之慰藉金，固非如財產損
    失之有價額可以計算，但仍應以被害人精神上所受之苦痛為
    準據，亦即應審酌加害人之地位，暨其他一切情事，俾資為
    審判之依據。原告丙○○因被告過失行為致左腳踝開放性骨
    折，經醫治後，左腳踝傷勢經長庚醫院高雄分院評估作成左
    腳功能永久性部分喪失，有該院94年6 月2 日（94）長庚院
    高字第443538號函卷附於本院93年度交簡上字第62號過失傷
    害卷宗（見前開卷宗第47頁）。又原告丙○○於本件事故發
    生時為13歲，正值荳蔻年華活潑好動之際，因本件車禍事故
    造成其無法與同年紀之同儕一同活動，且於行動上及外觀上
    將與一般常人產生差異，造成生活上極大之不便，原告丙○
    ○目前仍在就學，名下無財產；而原告乙○○係大學畢業，
    曾從事進口貿易及代課老師、名下無不動產，被告大學畢業
    前擔任教職工作，名下7 筆不動產、2 部汽車，有本院依職
    權調閱之稅務電子閘門財產所得調件明細表（見本院卷第26
    頁至47頁）附卷可憑，本院審酌上情，認原告所受之精神上
    之損害，以被告賠償原告丙○○100 萬元、原告乙○○10萬
    元，尚屬相當。
  (5)營養品部分：
    原告丙○○主張因本件車禍購買營養品支出2 萬4 千元等語
    ，惟為被告所否認。而原告就此部分支出並未提出何單據及
    證明其必要性，是其此部分請求，不應准許。
  (6)綜上，原告丙○○就本件車禍所受之損害為107 萬零8 百元
    元、原告乙○○為15萬3 千6 百零5 元。
  (7)按受僱人因執行職務，不法侵害他人之權利者，由僱用人與
    行為人連帶負損害賠償責任；次按損害之發生或擴大，被害
    人與有過失者，法院得減輕賠償金額，或免除之，民法第18
    8 條第1 項、第217 條第1 項定有明文。依道路交通事故現
    場圖所示，肇事當時原告乙○○之行車方向之號誌係閃光黃
    燈，又原告乙○○所騎乘機車倒地後與地面造成之刮地痕跡
    位於該路口，尚未過園寮路之中心線，則兩車發生碰撞地點
    應係在園寮路往北上車道未過中心線之交岔路口，已如前述
    ，參以兩造均稱其行車速度均在每小時30至40公里，足徵原
    告乙○○所駕駛機車行經前開交岔路口時，並未確實注意車
    前狀況，適被告駕駛自用小客車行經該路口時，亦未讓原告
    乙○○所駕駛之機車先行致發生碰撞，是原告乙○○就本件
    車禍事故發生亦有過失，應堪認定。而臺灣省高屏澎區車輛
    行車事故鑑定委員會鑑定意見書，亦認原告乙○○駕駛重機
    車未注意車前狀況為肇事次因，有該鑑定意見書（見本院卷
    第69、70頁）附卷可憑，是原告乙○○就本件車禍之發生亦
    與有過失至明。而本件車禍發生時，原告丙○○搭乘原告乙
    ○○所騎稱機車往學校途中，則原告乙○○即屬原告丙○○
    之使用人，原告丙○○對於原告乙○○之過失行為，亦應負
    同一責任。本院斟酌上開肇事情節，且依肇事雙方原因力之
    強弱與過失之輕重，爰認定本件車禍之發生及對所造成損害
    之結果，原告乙○○與被告分別應負擔百分之30及百分之70
    之過失責任，因此被告對原告所負之損害賠償金額應依比例
    減輕為原告丙○○749,560 元、原告乙○○107,524 元（計
    算式如下：1,070,800 ×0.7 ＝749,560 ，153,605 ×0.7
    ＝107,524 ，元以下四捨五入）。又原告表示已另行領取汽
    車強制責任險賠償金，原告丙○○228,754 元、原告乙○○
    42,425，有支票影本（見本院卷第51頁）可按，依強制汽車
    責任保險法第32條，視為被保險人損害賠償金額之一部分，
    於扣除前開金額後，原告主張被告應給付原告丙○○520,80
    6 元，原告乙○○65,099元，即屬有據。
四、綜上所陳，原告依侵權行為法律關係，請求被告給付如主文
    第1 項所示之金額、利息，即有理由，應予准許，逾此範圍
    請求，尚屬無據，應予駁回。
五、本件原告勝訴部分，兩造分別陳明願供擔保請准宣告假執行
    或免為假執行，經核無不合，爰各酌定相當之擔保金額，予
    以准許。至原告敗訴部分，其假執行之聲請失所附麗，應予
    駁回。
六、本件事證已臻明確，兩造其餘攻擊防禦方法及所提證據，經
    核於結果不生影響，爰不一一論述，併此敘明。
據上論結，本件原告之訴為一部有理由、一部無理由，依民事訴
訟法第79條、第85條第1 項、第390 條第2 項、第392 條第2 項
，判決如主文。
中    華    民    國    95    年    10    月    30    日
                  民事第一庭    審判長法  官  徐美麗
                                      法  官  葉力旗
                                      法  官  邱玉汝
正本係照原本作成。
如不服本判決，應於收受送達後20日內向本院提出上訴書狀，其
未表明上訴理由者，應於提出上訴後20日內向本院補提理由書狀
（須附繕本）。
中    華    民    國    95    年    10    月    31    日
                                      書記官  魏慧夷


司法院資訊處製作；財團法人民間司法改革基金會備份。
